臺灣新北地方法院行政訴訟判決
                                      111年度交字第112號
原      告  林倉本
被      告  新北市政府交通事件裁決處
                    
代  表  人  李忠台（處長）
                    
訴訟代理人  黃曉妍律師

上列當事人間因交通裁決事件，原告不服被告民國111年1月24日
新北裁催字第48-ZIB000000號裁決，向本院提起行政訴訟，本院
判決如下：
    主  文
一、原告之訴駁回。
二、訴訟費用新臺幣300元由原告負擔。
    事實及理由
壹、程序方面：
    原告不服被告所為道路交通管理處罰條例第8條之裁決而提
    起撤銷訴訟，依行政訴訟法第237條之1，應適用交通裁決事
    件訴訟程序。本件因卷證資料已經明確，本院依同法第237
    條之7規定，不經言詞辯論，直接裁判。
貳、實體方面：
一、爭訟概要：
    緣原告所有之車牌號碼000-0000號自用小客車（下稱系爭車
    輛），於民國（下同）110年11月8日7時58分許，經駕駛而
    行經國道三號甲線快速公路東向5.3公里路段，由內側左轉
    專用車道左轉進入國道三號高速公路北向路段時，未依規定
    使用方向燈，而有「汽車駕駛人未依規定使用方向燈（左轉
    彎未使用向左方向燈）」之違規事實，經民眾於同年11月12
    日檢具行車紀錄器錄影資料向警察機關提出檢舉，嗣經國道
    公路警察局第九公路警察大隊木柵分隊查證屬實，乃於110
    年12月9日填製內政部警政署國道公路警察局國道警交字第Z
    IB000000號舉發違反道路交通管理事件通知單對系爭車輛之
    車主（即原告）予以舉發，記載應到案期限為111年1月23日
    ，並於110年12月9日移送被告處理，原告於110年12月13日
    透過「交通違規申訴」系統陳述不服舉發（未依道路交通管
    理處罰條例第85條第1項之規定辦理歸責實際駕駛人事宜）
    。嗣被告認原告所有之系爭車輛經駕駛而有「汽車駕駛人未
    依規定使用方向燈」之違規事實，乃依道路交通管理處罰條
    例第42條及違反道路交通管理事件統一裁罰基準表等規定，
    於111年1月24日以新北裁催字第48-ZIB000000號違反道路交
    通管理事件裁決書（下稱原處分），裁處系爭車輛之車主（
    即原告）罰鍰新臺幣（下同）1,200元。原告不服，遂提起
    本件行政訴訟。
二、原告起訴主張及聲明：
（一）主張要旨：
   1、原告向被告提出申訴而陳述當時情境：「本車已在左轉待
      轉道上，即將由雙車道左轉進入單車道，又本車前方遭大
      客車阻擋路權而減速通行，然確實已依規定使用燈光通知
      後方車輛減速」等語，然未被採納。
　 2、然由原舉發單位回覆被告之回函中說明二就規定所云：「
      左轉彎時，應先顯示車輛前後之左邊方向燈光」，對照被
      告所附舉證照片可見車輛確實有使用燈光，進一步說明如
      下：
　　⑴本車當時所行車道，依據路面行車標示，前方車道車行方
      向標示，皆已指定車行唯一方向為左轉，別無選擇毫無疑
      義，本車已遵守道路標示及號誌指示行車。
　  ⑵依據道路交通安全規則第91條第3項規定：「減速暫停時，
      應顯示燈光，或由駕駛人表示左臂向下垂伸，手掌向後之
      手勢」，依當時情境本車前方車道部分遭大客車阻擋，必
      須減速通過，並以燈光通知後方緊隨車輛減速並無違反規
      定。
 　 ⑶綜觀左轉燈及減速燈使用，考量現場車行方向規定及減速
      安全通知，現場車行方向規定並無認知差異，但通知減速
      需視情況及時通知以策安全，為以安全第一為優先，故已
      優先使用燈光示警減速並無違反規定。
 　 ⑷違規裁罰通知之檢附照片為翻拍及加工民眾檢舉照片，但
      現代電腦科技進度，民眾檢舉照片是否經過公證科技單位
      查證照片有無經過翻拍或修改等，公信力仍令人質疑，以
      此作為裁罰依據，實有失公允。
（二）聲明：原處分撤銷。
三、被告答辯及聲明：
（一）答辯要旨：
   1、查檢舉影片(「RV-00000000000000-ThHkU.mp4」7：58：3
      9~7：58：49)，原告駕駛系爭車輛於左轉至國道三號高速
      公路北向時，依道路交通安全規則第91條第1項第2款、第
      109條第2項第2款前段等規定，應於轉彎時使用方向燈，
      然於轉彎期間系爭車輛左側方向燈全程均未亮起，其行為
      有「汽車駕駛人未依規定使用方向燈」之違規屬實，自為
      道路交通管理處罰條例第42條規制效力所及，被告據此作
      成裁罰處分，應無違誤。
   2、另原告於起訴狀中固以：「已遵守道路標示及號誌行車且
      因前方車道遭大客車阻擋，基於安全應優先使用燈光警示
      減速，裁罰通知檢附照片為翻拍及加工民眾檢舉照片…」
      等語為辯；就此，如上揭說明，原告確實於左轉彎時未依
      規定使用左側方向燈，綜觀交通規則並未有優先使用燈光
      警示減速而得例外不使用方向燈之相關規定，駕駛人於行
      車時本應注意車況及遵守道路交通安全規則而非以主觀恣
      意決定遵守與否；另原告所指之違規通知單所檢附之照片
      係自民眾檢舉影片內容擷取產生，現行法並未規定檢舉影
      像所使用之採證儀器須經任何國家審驗程序，且本件違規
      採證影像畫面連續、光澤自然且並無剪接痕跡，應已足夠
      證明違規事實之存在，其真偽已屬於無調查必要之事項。
   3、再者，原告既為合法考領汽車駕駛執照之人，有駕駛人基
      本資料為憑，其對上述規定應知之甚詳，並應確實遵守。
      是原告前揭所述，無非單方所執之詞，委無足取。
   4、綜上所述，被告依法裁處，應無違誤，原告之訴為無理由
      。
（二）聲明：原告之訴駁回。
四、爭點：
    原告以採證畫面未經科技單位查證有無翻拍、修改而無公信
    力，且系爭車輛係由「左轉專用車道」左轉，且已優先使用
    燈光示警減速，乃否認有原處分所指「汽車駕駛人『未依規
    定使用方向燈』」之違規事實，是否可採？
五、本院的判斷：
（一）前提事實：
　　　爭訟概要欄所載之事實，除原告以「爭點」欄所載而否認
      違規外，其餘事實業據原告於起訴狀所不爭執，且有舉發
      違反道路交通管理事件通知單影本1紙、違規歷史資料查
      詢報表影本1紙、交通違規申訴影本1紙、內政部警政署國
      道公路警察局第九公路警察大隊111年1月14日道警九交字
      第1109705051號函影本1紙、原處分影本1紙、汽車車籍查
      詢影本1紙（見本院卷第71頁、第73頁、第79頁、第83頁
      、第85頁、第91頁）、行車紀錄器錄影擷取畫面39幀（見
      本院卷第97至第173頁〈單數頁〉）及檢舉違規案件明細影
      本1 紙、行車紀錄器錄影光碟1 片（均置於本院卷卷末存
      置袋）足資佐證，是除原告主張及否認部分外，其餘事實
      自堪認定。
（二）原告以採證畫面未經科技單位查證有無翻拍、修改而無公
      信力，且系爭車輛係由「左轉專用車道」左轉，且已優先
      使用燈光示警減速，乃否認有原處分所指「汽車駕駛人『
      未依規定使用方向燈』」之違規事實，不可採：
   1、應適用之法令：
    ⑴道路交通安全規則第91條第1項第2款：
      行車遇有轉向、減速暫停、讓車、倒車、變換車道等情況
      時所用之燈光及駕駛人之手勢，應依下列規定：
　　　二、左轉彎時，應先顯示車輛前後之左邊方向燈光，或由
          駕駛人表示左臂平伸，手掌向下之手勢。
    ⑵道路交通安全規則第109條第2項第2款：
      汽車駕駛人，應依下列規定使用方向燈：
      二、左（右）轉彎時，應先顯示車輛前後之左（右）邊方
          向燈光；變換車道時，應先顯示欲變換車道方向之燈
          光，並應顯示至完成轉彎或變換車道之行為。
    ⑶道路交通管理處罰條例第7條之1：
　　　對於違反本條例之行為者，民眾得敘明違規事實或檢具違
      規證據資料，向公路主管或警察機關檢舉，經查證屬實者
      ，應即舉發。但行為終了日起逾七日之檢舉，不予舉發。
    ⑷道路交通管理處罰條例第42條：
　　　汽車駕駛人，不依規定使用燈光者，處新臺幣一千二百元
      以上三千六百元以下罰鍰。
    ⑸按「本細則依道路交通管理處罰條例第九十二條第四項規
      定訂定之。」、「處理違反道路交通管理事件之程序及統
      一裁罰基準，依本細則之規定辦理。前項統一裁罰基準，
      如附件違反道路交通管理事件統一裁罰基準表。」，違反
      道路交通管理事件統一裁罰基準及處理細則第1條、第2條
      第1項、第2項分別亦有明定，是違反道路交通管理事件統
      一裁罰基準及處理細則即係基於法律之授權所訂定，而該
      處理違反道路交通管理事件之統一裁罰基準（即「違反道
      路交通管理事件統一裁罰基準表」）已考量「違反事件」
      、「法條依據」、「法定罰鍰額度或其他處罰」、「違規
      車種類別或違規情節」、「期限內繳納或到案聽候裁決者
      」、「逾越應到案期限30日內，繳納罰鍰或到案聽候裁決
      者」、「逾越應到案期限30日以上60日以內，繳納罰鍰或
      到案聽候裁決者」、「逾越應到案期限60日以上，繳納罰
      鍰或逕行裁決處罰者」等因素，作為裁量之標準，並未違
      反授權之目的及裁量權之本質，是其不僅直接對外發生效
      力，且被告亦應受其拘束而適用之。
   2、由前揭行車紀錄器錄影擷取畫面以觀：
　　⑴於畫面顯示時間2012/11/08（下同）07：57：49，系爭車
      輛行駛於內側左轉專用車道。
　　⑵於07：57：51，系爭車輛由內側左轉專用車道駛近停止線
      時，其右前方有一輛大型遊覽車欲進行左轉而擋住系爭車
      輛，系爭車輛乃煞車減速，且自07：57：52起完全停止，
      嗣於07：58：40起，系爭車輛之煞車燈熄滅並進行左轉，
      而左轉過程中，其因遭亦進行左轉之前開大型遊覽車阻擋
      ，於07：58：43至07：58：45曾煞車減速，隨即尾隨該大
      型遊覽車而完成左轉。
　　⑶於上開過程，系爭車輛曾使用之燈光僅「煞車燈」。　
 　3、據上，足見系爭車輛於左轉時並未依規定使用方向燈，是
      被告據之乃以原處分裁處系爭車輛之車主（即原告）前揭
      處罰內容，觀諸前開規定，依法洵屬有據。　
   4、雖原告執前揭情詞而為主張，並提出該路段之車道標線畫
      面影本1幀、檢舉採證畫面7幀（見本院卷第19頁、第21頁
      、第23頁）為佐；惟查：
    ⑴本件係以行車紀錄器為採證，且其畫面連續、流暢，此觀
      揭行車紀錄器錄影擷取畫面自明，而就行車紀錄器（即車
      用錄影設備）而言，僅係將影像透過鏡頭及感光、儲存設
      備予以紀錄、存檔，尚非如雷達（射）測速儀、呼氣酒精
      測試器等涉及量測數據而需經度量衡檢驗或校正，是原告
      所指本件採證畫面未經科技單位查證有無翻拍、修改而無
      公信力一節，自無足採；況且，原告亦未否認系爭車輛於
      左轉時並未使用方向燈。
　　⑵又揆諸「轉彎應依規定使用方向燈」之規範意旨，無非係
      要求汽車駕駛人於轉彎前能顯示方向燈，以讓其他用路人
      能預知其行駛路線，而為因應之安全駕駛行為，此一行政
      法上之義務並不因車輛行駛於左轉專用車道而進行左轉即
      可免除，否則仍會造成其他用路人難以明確判斷該車輛未
      使用方向燈之緣由究係欲違規直行或因故意（過失）而未
      使用方向燈，致生判斷上之困惑而影響交通安全，是原告
      以系爭車輛係由左轉專用車道進行左轉，故勿庸使用方向
      燈，自屬無據。
　　⑶依前揭行車紀錄器錄影擷取畫面所示，系爭車輛於左轉過
      程，並未依規定使用左方向燈，而其固然於行駛過停止線
      時，因遭左前方欲進行左轉之大型遊覽車阻擋而煞車減速
      並暫停，但在此之前系爭車輛即未依規定使用方向燈，嗣
      於起駛至完成左轉之過程中，亦僅因遭該進行左轉之大型
      遊覽車阻擋曾短暫煞車減速，而未使用左方向燈，又方向
      燈與煞車燈並非不可同時使用，是原告以系爭車輛「已優
      先使用燈光示警減速並無違反規定」，亦無足採。
（三）本件判決基礎已經明確，兩造其餘的攻擊防禦方法及訴訟
      資料經本院斟酌後，核與判決結果不生影響，無一一論述
      之必要，一併說明。
（四）本件第一審裁判費為300元，所以確定第一審訴訟費用額
      為300元，由原告負擔。
六、結論：原處分並無違誤，原告訴請撤銷為無理由，應予駁回
    。
中　　華　　民　　國　　111 　年　　4   　月　　19  　日
                  行政訴訟庭  法  官  陳鴻清
一、上為正本係照原本作成。
二、如不服本判決，應於判決送達後20日內，向本院提出上訴狀
    並表明上訴理由（原判決所違背之法令及其具體內容或依訴
    訟資料可認為原判決有違背法令的具體事實），其未載明上
    訴理由者，應於提出上訴後20日內向本院補提理由書（上訴
    狀及上訴理由書均須按他造人數附繕本，如未按期補提上訴
    理由書，則逕予駁回上訴），並應繳納上訴裁判費新臺幣75
    0元。
                              書記官  李玉秀
中　　華　　民　　國　　111 　年　　4   　月　　19  　日